【裁判字號】    90,台上,4539
【裁判日期】    900726
【裁判案由】    偽造有價證券
【裁判全文】
最高法院刑事判決                            九十年度台上字第四五三九號
    上  訴  人  甲○○
    選任辯護人  王寶蒞律師
                陳錦芳律師
右上訴人因偽造有價證券案件，不服台灣高等法院中華民國八十八年五月二十一日第
二審判決（八十七年度上訴字第四二四四號，起訴案號：台灣士林地方法院檢察署八
十五年度偵字第八五五六號），提起上訴，本院判決如左：
    主  文
上訴駁回。
    理  由
一行使偽造有價證券及偽造私文書部分：
按刑事訴訟法第三百七十七條規定，上訴於第三審法院，非以判決違背法令為理由，
不得為之。是提起第三審上訴，應以原判決違背法令為理由，係屬法定要件。如果上
訴理由狀並未依據卷內訴訟資料，具體指摘原判決不適用何種法則或如何適用不當，
或所指摘原判決違法情事，顯與法律規定得為第三審上訴理由之違法情形，不相適合
時，均應認其上訴為違背法律上之程式，予以駁回。本件上訴意旨略稱：(一)、依卷附
所謂偽造之二張本票影本，其發票人係記載「凌俊」，並非如原判決所記載之「凌
俊嫻」，原判決認定上訴人甲○○行使偽造之「凌俊嫻」本票，有證據上理由矛盾。
(二)、原判決採信證人辛超昇之證言，然辛某之供述諸多瑕疵，諸如或稱金主是薛秀娥
，或說薛秀娥不是金主，是其人頭，而上訴人又從未收受辛某所交付之新台幣（下同
）一百萬元，原判決採證違法。(三)、所謂偽造如原判決附表所示之本票二張，係陳文
宏在辛超昇之脅迫下簽發，其簽發時間為民國八十三年十一月，而以凌俊嫻之房地產
設定第三順位抵押權與薛秀娥係在八十三年五月，原判決竟認設定抵押權在簽發本票
之後，亦有違誤。(四)、告訴人凌俊嫻所謂：上訴人為向辛超昇借款一百萬元，而提供
證件並簽發本票云云，顯然不實。上訴人已與告訴人達成協議，同意給付告訴人二十
萬元作為補償等語。
惟查原判決認定上訴人有原判決事實欄所記載之行使偽造有價證券及偽造私文書之犯
行，係依憑告訴人凌俊嫻之指訴、證人辛超昇、文麗娟之證言、卷附如原判決附表所
示之本票影本、拍賣抵押物裁定、台北市古亭地政事務所八十七年四月一日北市古地
字第八七六○三六二五○○號函檢送之偽造之凌俊嫻名義之抵押權設定契約書、土地
登記申請書、凌俊嫻之印鑑證明書及陳文宏之筆跡等證據，並參酌上訴人及陳文宏之
相關供述，予以綜合判斷，因而撤銷第一審關於諭知上訴人無罪部分之判決，改判依
牽連犯論處上訴人共同行使偽造之有價證券罪刑，已詳予說明其所憑之證據及認定之
理由。而以上訴人雖否認有偽造私文書及行使偽造有價證券之犯行，辯稱：伊將凌俊
嫻所交付之房地所有權狀及印鑑等物轉交辛超昇，託其向銀行辦理較低利率之銀行貸
款以替換原貸款，辛超昇私自偽造抵押權設定契約書等文件，辦理第三順位抵押權，
並逼迫陳文宏簽發凌俊嫻名義之本票交付，伊不知情，也未收到一百萬元之貸款云云
。然查辛超昇於原審已證稱：「當時陳文宏、甲○○都在辦公室，叫我幫他們調錢，
是陳文宏叫甲○○把那些文件交給我，辦好抵押權設定後，我拿了原來的所有權狀和
他項權利證明書到芙蘿拉公司，把原所有權狀還給陳文宏。」「陳文宏拿來了二張蓋
有凌俊嫻印章之本票，……說凌小姐有事不能來，當時我不放心，我希望凌小姐到場
認證簽發本票，甲○○說這本票不會假的。」「我勉為其難的，就叫陳文宏在本票上
也簽名蓋章。」「本票交給我之後，我就把錢交給甲○○。」「扣除利息、手續費及
代書費後，交給甲○○九十三萬元。」等語。上訴人亦供稱：「凌俊嫻的權狀和印鑑
證明書是我交給辛超昇的。」「本票是陳文宏的字。」陳文宏於偵查中亦承認本票係
其所簽發等情。而所謂簽發本票係遭辛超昇逼迫云云，查無證據可證，且按一般橫式
本票發票人如有二人以上，其簽署之習慣應先上後下，而卷附原判決附表所示之偽造
本票，為橫式本票，凌俊嫻之簽章及地址在上方，陳文宏之簽章及地址則在下方，自
以先偽造凌俊嫻之簽章而後有陳文宏之簽章較合理，辛超昇之證言自屬可信。就上訴
人否認犯罪，所辯各節，認係卸責之詞不足採信，予以指駁。復明上訴人被訴共同
偽造原判決附表所示之本票部分，尚屬不能證明，因與科刑部分有裁判上一罪關係，
故不另為無罪諭知。所為論斷，均有卷存資料可資覆按，從形式上觀察，並無所謂違
背法令之情形存在。查卷附如原判決附表所示之二張本票（八十四年度偵字第一○三
四七號卷第十九、二十頁），其發票日均為八十三年五月十四日，出票人地址上方係
蓋凌俊嫻印章，其所記載「Ｚ000000000」、「興隆路三段二五五巷二十九號三Ｆ」亦
係凌俊嫻之身分證統一編號及其居所。雖其上簽名究為「凌俊」或「凌俊嫻」不甚
清晰，然原判決據此而認定陳文宏係偽造「凌俊嫻」名義之本票，上訴人並與之共同
行使，在八十三年五月十三日辛超昇辦理抵押設定後交付辛超昇，難謂有上訴意旨所
指之理由矛盾之情形。其餘上訴意旨對原判決根據上開證據所為事實之認定及法律之
適用，究竟有何違背法令之情形，未依據卷內資料具體指摘，徒憑己意，或就原判決
已調查說明之事項，或就原審採證認事及判斷證據證明力之職權行使漫指原判決此部
分違法，再為單純事實上之爭執，自非適法上訴第三審之理由。此部分上訴為違背法
律上之程式，應予駁回。
二背信、使公務員登載不實公文書、詐欺部分：
按刑事訴訟法第三百七十六條所列各罪之案件，經第二審判決者，不得上訴於第三審
法院，法有明文。本件上訴人牽連犯背信、使公務員登載不實公文書及詐欺罪部分，
原判決認係成立刑法第三百四十二條第一項、第二百十四條、第三百三十九條第一項
之罪，核屬刑事訴訟法第三百七十六條第一款、第四款、第五款之案件，依上開說明
，既經第二審判決，自不得上訴於第三審法院。縱此部分與前述上訴人行使偽造有價
證券罪部分有牽連犯關係，為裁判上一罪，但其行使偽造有價證券罪部分之上訴為不
合法，本院應從程序上予以駁回，而無從為實體上判決，對於輕罪部分之此部分，亦
無從適用審判不可分原則，為實體上審判。上訴人竟復一併提起上訴，顯為法所不許
，應予駁回。
據上論結，應依刑事訴訟法第三百九十五條前段，判決如主文。
中      華      民      國     九十     年     七       月    二十六    日
                              最高法院刑事第四庭
                                  審判長法官  董  明  霈
                                        法官  丁  錦  清
                                        法官  林  茂  雄
                                        法官  王  居  財
                                        法官  張  祺  祥
      右正本證明與原本無異
                                              書  記  官
中      華      民      國     九十     年      八      月      一      日


司法院資訊處製作；財團法人民間司法改革基金會備份。
